【裁判字號】    99,簡上,104
【裁判日期】    990415
【裁判案由】    賭博
【裁判全文】
臺灣板橋地方法院刑事判決             99年度簡上字第104號
上  訴  人
即  被  告  丙○○
            乙○○○
共      同
選任辯護人  李宗益律師
上列上訴人因賭博案件，不服本院98年度簡字第9407號中華民國
98年12月17日所為第一審判決（聲請簡易判決處刑案號：98年度
偵字第22673 號），本院第二審合議庭改依通常程序自為第一審
判決如下：
    主  文
原判決撤銷。
丙○○、乙○○○均無罪。
    事實及理由
一、本件聲請簡易判決處刑意旨：被告丙○○及被告乙○○○係
    夫妻，共同意圖營利，基於供給賭博場所及聚眾賭博之犯意
    ，自民國98年7 月間起，提供位於臺北縣板橋市○○街21巷
    22號旁加蓋鐵皮屋租屋處之公眾得出入處所作為賭博場所，
    聚集不特定之多數人參與香港六合彩及臺灣大樂透賭博。其
    簽賭方式為核對香港地區經營之六合彩及臺灣大樂透之中獎
    號碼，有「二星」、「三星」及「四星」3 種，每支之賭金
    分別為新臺幣（下同）8 至80元，用以核對香港六合彩、臺
    灣大樂透每星期所開出之當期開獎號碼，賭客如簽中當期香
    港六合彩及臺灣大樂透開獎號碼中之2 碼、3 碼或4 碼，則
    分別可得金額不等之彩金，未簽中號碼者，所繳賭金均由丙○○、乙○○○贏得。嗣賭客甲○○○於98年8 月18日晚上
    7 時20分許，在上址向乙○○○簽選臺灣大樂透之號碼賭博
    時，為警當場查獲，並扣得甲○○○持有之簽注單1 張、簽
    注單2 張、垃圾桶內簽注單1 張、乙○○○皮包內之簽注單
    6 張、六合手冊2 本、計算機1 臺、六合彩開獎號碼單3 張
    、六合彩明牌8 張、空白簽注單27張，因認丙○○、乙○○○所為均係犯刑法第266 條第1 項之普通賭博及第268 條之
    意圖營利提供賭博場所及聚眾賭博罪嫌等語。
二、按犯罪事實應依證據認定之，無證據不得認定犯罪事實，又
    不能證明被告犯罪或其行為不罰者，應諭知無罪之判決，刑
    事訴訟法第154條第2項、第301條第1項分別定有明文。次按
    認定不利於被告之事實，須依積極證據，茍積極之證據本身
    存有瑕疵而不足為不利於被告事實之認定，即應為有利於被
    告之認定，更不必有何有利之證據，而此用以證明犯罪事實
    之證據，須於通常一般人均不至於有所懷疑，堪予確信其已
    臻真實者，始得據以為有罪之認定，倘其證明尚未達到此一
    程度，而有合理性之懷疑存在，致使無從為有罪之確信時，
    即應為無罪之判決，此有最高法院76年臺上字第4986號、30
    年上字第816號等判例意旨可資參照。
三、公訴人認被告丙○○、乙○○○涉有上揭犯行，無非係以(一)
    證人甲○○○於警詢及偵查中證述；(二)證人即警員郭國良於
    偵查中證詞；(三)扣案之甲○○○持有之簽注單1 張、垃圾桶
    內簽注單1 張、簽注單2 張、乙○○○皮包內之簽注單6 張
    、六合手冊2 本、六合彩開獎號碼單3 張、六合彩明牌8 張
    、計算機1 臺、空白簽注單27張及現場照片10張等物等為其
    主要論據。惟訊據被告丙○○及乙○○○均不否認警員持搜
    索票搜索乙○○○所經營之家庭理髮，且警員有查獲六合彩
    開獎號碼記錄之簿子等情，惟均堅決否認有何賭博、意圖營
    利提供賭博場所及聚眾賭博犯行，丙○○辯稱：伊沒有經營
    簽賭站，當時鄰居甲○○○係在場看電視，並沒有找伊或乙○○○簽賭，又警員查扣寫有號碼之單子、六合彩手冊及開
    獎號碼單都是平常研究牌子留下來等語；乙○○○則辯稱：
    當天甲○○○是倒完垃圾後，到伊店裡面聊天，因甲○○○
    有時候作夢夢到數字就會來問伊等要不要一起簽，伊沒有做
    組頭，只是會一起簽，又扣案許多數字的紙張係鄰居留下來
    ，而伊皮包內的數字單是伊想簽的，但是還在考慮要不要簽
    ，所以就放在皮包內等語。
四、經查：
  (一)程序部分：
  1.辯護人於本院準備程序中辯稱：當天警員持搜索票搜索之處
    所及範圍係被告乙○○○，而警員對被告丙○○及甲○○○
    之搜索，並未經過搜索人被告丙○○及甲○○○之同意，係
    不合法搜索，從被告丙○○及甲○○○處所扣得之物品，應
    無證據能力云云。
  (1)按對於被告或犯罪嫌疑人之身體、物件、電磁紀錄及住宅或
    其他處所，必要時得搜索之。對於第三人之身體、物件、電
    磁紀錄及住宅或其他處所，以有相當理由可信為被告或犯罪
    嫌疑人或應扣押之物或電磁紀錄存在時為限，得搜索之。刑
    事訴訟法第122 條定有明文。是執行搜索勤務之警員，其搜
    索之時間、地點及範圍，原則上應以法院所核發之搜索票所
    記載者為限，惟若「有相當理由可信為被告或應扣押之物存
    在時」之情形，方得對於第三人之身體、物件或其他處所搜
    索。
  (2)查證人即警員郭國良於偵查中證述：於98年8 月18日下午6
    點半左右，到搜索處所之現場外面，該處是家庭理髮，搜索
    前，伊有看到2 名婦女，其中1 名是甲○○○，甲○○○進
    去後，因研判有賭客進去，就開始執行搜索，搜索之際，丙○○坐在外面座椅上，乙○○○在屋內，伊等進去屋內，乙○○○欲走出門外，伊等就出示搜索票，請他們配合執行，
    又執行當時並沒有人正進行簽賭，只是甲○○○拿出1 個紙
    團想要去洗手間湮滅證物，伊就上前把它扣下來等語綦詳（
    見98年度偵字第22673 號偵查卷宗第67頁），則警員執行搜
    索之際，被告丙○○及甲○○○一同在被搜索地點，而警員
    亦扣得六合彩手冊、開獎號碼單、明牌及被告乙○○○皮包
    內之所謂簽注單6 紙等物，此足令一般人懷疑係與賭博有所
    關聯之紀錄，則執行搜索警員依據上開事證，而認有相當理
    由可信被告係涉有犯罪嫌疑之人，故對當時在場之第三人即
    被告丙○○及甲○○○亦以搜索其身體及物件，核與刑事訴
    訟法第122 條第2 項之規定無違，警員分別在被告丙○○及
    甲○○○處搜索起獲所謂簽注單各1 紙，既非違法搜索取得
    ，是警員所為之搜索為合法，辯護人辯稱搜索違法，從被告
    丙○○及甲○○○處所扣得之物不得作為證據云云，不足為
    採。
  2.按被告以外之人於審判外之言詞或書面陳述，除法律有規定
    者外，不得作為證據，刑事訴訟法第159 條第1 項固定有明
    文。然被告以外之人於偵查中向檢察官所為之陳述，除顯有
    不可信之情況外，得為證據；被告以外之人於審判外之陳述
    ，雖不符同法第159 條之1 至之4 之規定，而經當事人於審
    判程式同意作為證據，法院審酌該言詞陳述或書面陳述作成
    時之情況，認為適當者，亦得為證據；又當事人、代理人或
    辯護人於法院調查證據時，知有第159 條第1 項不得為證據
    之情形，而未於言詞辯論終結前聲明異議者，視為有前項之
    同意，同法第159 條之1 第2 項、第159 條之5 亦分別定有
    明文。又刑事訴訟法第159 條之5 的立法意旨在於傳聞證據
    未經當事人之反對詰問予以核實，原則上先予排除。惟若當
    事人已放棄反對詰問權，於審判程式中表明同意該等傳聞證
    據可作為證據；或於言詞辯論終結前未聲明異議，基於尊重
    當事人對傳聞證據之處分權，及證據資料愈豐富，愈有助於
    真實發見之理念，上開傳聞證據亦均得資為證據。經查：
  (1)關於證人甲○○○於警詢中之陳述，係屬被告以外之人於審
    判外之言詞陳述，依刑事訴訟法第159 條之規定，屬於傳聞
    證據而不具證據能力，且因被告丙○○、乙○○○及選任辯
    護人於本件準備程序中已具狀表示不同意作為本案證據使用
    （見本院99年度簡上字第104 號卷第36至37頁），是以其警
    詢之供述尚無證據能力。
  (2)關於證人甲○○○於偵查中之陳述，係經檢察官諭知證人有
    具結之義務及偽證之處罰並命朗讀結文具結擔保其證言之真
    實性後，以證人身份，於檢察官面前完整、連續陳述其親身
    經歷，且查無證據顯示係遭受強暴、脅迫、詐欺、利誘等外
    力干擾情形，或在影響其心理狀況致妨礙其自由陳述等顯不
    可信之情況，而被告及選任辯護人復未能提出上開證人在偵
    查中所述有何其他顯不可信之情況，引用上開證人於檢察官
    面前所為陳述作為證據應屬適當，依刑事訴訟法第159 條之
    1 第2 項之規定，自具證據能力。
  (二)實體部分：
  1.有關警員於98年8 月18日晚上7 時20分許，在臺北縣板橋市
    ○○街21巷22號之家庭理髮院，當場查獲並扣得甲○○○持
    有之簽注單1 張、垃圾桶內簽注單1 張、簽注單2 張、乙○○○皮包內之簽注單6 張、六合手冊2 本、六合彩開獎號碼
    單3 張、六合彩明牌8 張、計算機1 臺及空白簽注單27張，
    為被告丙○○、乙○○○於警詢、偵查及本院審理中均供承
    不諱（見98年度偵字第22673 號偵查卷宗第11至13、15至16
    、72及本院99年度簡上字第104 號卷第67背面至68頁），亦
    經證人郭國良及甲○○○於偵查中證述明確（見同上偵查卷
    宗第67頁），並有臺北縣政府警察局海山分局搜索扣押筆錄
    、扣押物品目錄表及現場照片在卷可稽（見同上偵查卷宗第
    21至29頁），此部分之事實，應可認定。
  2.惟觀諸被告丙○○及乙○○○辯稱：伊等沒有經營簽賭站，
    警員查所查扣之物均係平常研究牌子所留下，又當天甲○○○並沒有找伊等簽賭等語，是有關證人郭國良及甲○○○之
    證詞及扣案之前開物品是否為被告丙○○及乙○○○賭博或
    提供場所、聚眾賭博之證據厥為本案之關鍵而有予究明之必
    要。經查：
  (1)雖證人郭國良於偵查中證稱：當天搜索前，看到2 名婦人，
    其中1 名婦人甲○○○進去後，伊就研判是賭客進入，就開
    始執行搜索之情（見同上偵查卷宗第67頁），然其於偵查中
    另證述：當天執行時並沒有人正進行簽賭等語歷歷（見同上
    偵查卷宗第67頁），由證人郭國良於偵查中具結擔保其證言
    之真實可信，且其與被告丙○○及乙○○○並不熟識，自客
    觀上言，殊難想像證人郭國良甘冒偽證罪之風險，而虛偽陳
    述及迴護被告丙○○及乙○○○之可能，足見證人郭國良前
    開證詞，值堪信實，堪認當天郭國良執行搜索之際，雖甲○○○在店內，但並無簽賭之舉乙節，是被告丙○○及乙○○○抗辯並無經營簽賭站，且甲○○○亦無向其等簽賭之詞並
    非全然無稽。
  (2)況警員所查扣之六合手冊2 本，均為香港六合彩開獎及預測
    資料；六合彩開獎號碼單3 張，均為香港六合彩得獎號碼之
    資料；六合彩明牌8 張部分，均為排列報導有關六合彩或大
    樂透開獎及預測開獎號碼之情報特刊，此為一般書局即有販
    售，作為投注之參考，並無他人簽賭之記錄，是被告丙○○
    及乙○○○辯稱係供其等「抓牌」或「研究牌支」之用，尚
    非明顯悖於常情。至扣案之計算機1 臺，雖為被告丙○○及
    乙○○○所有，然一般民眾家中多備有計算機供計算之用，
    計算機並非專供經營簽賭站所用之物，何況警員前往現場查
    扣時，並無發現有經營簽賭站慣用之傳真機等物，是實難以
    扣得六合手冊、開獎號碼單、明牌及計算機等物，逕認被告
    丙○○及乙○○○經營六合彩及大樂透之依據。
  (3)至公訴人所謂的「空白簽注單」27張，僅係一般空白紙張，
    並未記載任何字樣，而該紙張亦可供日常雜記之用，殊難認
    為專用為經營簽賭站所用，是被告丙○○辯稱：該紙張係用
    來寫電話等情，並非無據，亦難以扣得空白紙張，憑此認定
    被告丙○○及乙○○○有經營簽賭站之事實。此外，參以警
    員所查扣被告乙○○○皮包內之所謂「簽注單」6 紙，依其
    外觀顯示，各該紙張大小不一，再觀其所載內容，均為一長
    串阿拉伯數字排列計算，未記載任何人姓名及日期，書寫之
    方式凌亂有橫式、亦有直式之記錄方式，且筆跡方面十分相
    近，無顯著之差異，是被告乙○○○皮包內所扣得所謂之「
    簽注單」6 紙，均係由被告乙○○○所書寫之可能性，委實
    甚高，則倘若被告丙○○及乙○○○真有經營簽賭站之情，
    且前述「簽注單」確實係經營簽賭站之記錄，何以該簽注單
    並未加註簽賭者之姓名、簽賭之日期及簽賭六合彩或大樂透
    之種類，甚至未以同一格式之紙張填寫方便管理，被告丙○○及乙○○○豈能就何人、何時、簽賭種類等細節清楚記憶
    ，是被告乙○○○辯稱：平常會研究牌支並記下之情，顯非
    虛妄。再衡以從被告丙○○處所扣得之所謂「簽注單」1 紙
    ，由其外觀顯示，該紙張係由日曆紙撕下而成，成不規則狀
    ，復觀其內容可知，該紙張上記有一長串阿拉伯數字排列計
    算，但無記載日期及名字等字樣，則其上雖記載號碼，揆諸
    前述說明，此顯與一般經營簽賭站之簽注單不同，是被告丙○○及乙○○○辯稱係個人研究牌支之心得，並非不可採信
    ，是難以遽斷為賭客之「簽注單」。
  (4)雖公訴人另以證人甲○○○於偵查中證述：伊之前有去過該
    處簽賭，伊僅有簽大樂透並沒有簽六合彩，當天本來就是要
    簽大樂透，星期二才有大樂透，又伊係拿到該處，請他們幫
    忙簽，去該處是找乙○○○簽等請（見同上偵查卷宗第67至
    68頁），遂認被告丙○○及乙○○○確實有經營簽賭站之情
    ，惟其於本院審理中另具結證稱：伊曾經買過六合彩及公益
    彩券，有請人幫忙買，也有自己去買，又伊曾經請過乙○○○幫忙買過1 、2 次，只因為是鄰居，大家都在講牌，說夢
    見什麼，就會去投注站，是單純朋友請她幫忙簽，乙○○○
    也沒有賺伊錢，而伊請乙○○○幫忙簽的都是大樂透，警察
    來的那天，伊有被警察查到一張單子，那個單子是在家裡寫
    ，想要簽大樂透，但還沒有簽等語歷歷（見本院同上卷第63
    背面至65頁），則由證人甲○○○之前開供述，顯見證人甲○○○未曾請被告丙○○幫忙簽六合彩及大樂透，而被告丙○○亦無經營簽賭站一節，是證人甲○○○於偵查及本院審
    理中之證詞自難證明被告丙○○有普通賭博及意圖營利提供
    賭博場所及聚眾賭博之犯罪事實。再觀之證人甲○○○於偵
    查及本院審理中均證述：當天係想簽，但仍未簽，只是將之
    前寫好的單子放在身上之情，已於前述，足見被告乙○○○
    於警員執行搜索當天亦未有賭博及意圖營利提供賭博場所及
    聚眾賭博之犯行。復細繹證人甲○○○雖證述之前有去過該
    處簽賭之情（見同上偵查卷宗第67頁），且於本院審理中另
    證述：伊請被告乙○○○幫忙買的時間，這麼久記不起來等
    語（見本院同上卷第63背面頁），則由證人甲○○○之前開
    證詞可知，證人甲○○○並未明確指出究竟係何時請被告乙○○○幫忙簽，從而亦無法以其之證詞逕斷被告乙○○○有
    於公訴人聲請簡易判決書所指之98年7 月間起，提供其經營
    之理髮廳，作為公眾得出入處所作為賭博場所，聚集不特定
    之多數人參與香港六合彩及臺灣大樂透賭博之事實。
五、綜上所述，聲請簡易判決處刑書意旨雖認被告丙○○、乙○○○均涉犯刑法第266 條第1 項之普通賭博及第268 條之意
    圖營利提供賭博場所及聚眾賭博罪嫌，惟依本件卷證資料，
    不能形成對被告丙○○及乙○○○有罪認定之確切心證，揆
    諸前揭法律及判例意旨，本件應為被告丙○○及乙○○○無
    罪之諭知。原審依偵查所得事證，認定被告丙○○及乙○○○犯行明確，對被告丙○○及乙○○○為實體有罪之判決，
    固非無見，惟本件經本院調查被告丙○○及乙○○○聲請證
    據之結果，既無法達被告丙○○及乙○○○有罪之確信，被
    告丙○○及乙○○○以其未犯罪為由提起上訴，指摘原判決
    不當，為有理由，自應由本院撤銷原判決，又本件既有刑事
    訴訟法第451 條之1 第4 項第3 款不得為簡易判決情形，依
    同法第452 條規定，本院於撤銷原審判決後，並自為第一審
    判決而為被告丙○○及乙○○○無罪之諭知。
據上論斷，應依刑事訴訟法第452 條、第455 條之1 第1 項、第
3 項、第369 條第1 項前段、第364 條、第301 條第1 項，判決
如主文。
本案經檢察官簡志祥到庭執行職務。
中    華    民    國    99    年    4     月    15    日
                  刑事第一庭    審判長法  官 王復生
                                      法  官 陳世旻
                                      法  官 連雅婷
以上正本證明與原本無異
如不服本判決應於送達後10日內向本院提出上訴狀
                                書記官  郭晉良
中    華    民    國    99    年    4     月    15    日

司法院資訊處製作；財團法人民間司法改革基金會備份。
